臺灣臺南地方法院行政訴訟裁定
111年度監簡字第7號
原      告  曾冠佑  


被      告  林圓祥  
上列當事人間監獄行刑法事件，原告提起行政訴訟，本院裁定如
下：
    主  文
原告之訴駁回。
訴訟費用由原告負擔。
    理  由
一、監獄受刑人就監獄依監獄行刑法第86條（內容參見附錄，下
    同）所為之懲罰，如不服處分而欲提起行政訴訟，依同法第
    93、111、112、114條規定，應先向監獄提起申訴，如不服
    申訴決定始得提起行政訴訟，並應符合監獄行刑法、行政訴
    訟法第57、98條規定之起訴程式（申訴與起訴期間、書狀記
    載內容、裁判費等）。如受刑人就懲罰未經申訴程序即逕提
    起行政訴訟，屬行政訴訟法第107條第1項第10款之起訴不備
    要件情形，且不能補正，行政法院應裁定駁回其訴。
二、訴爭概要
　㈠法務部○○○○○○○○○○○○○○）以原告於民國111 年2月24日下午3
    時36分許（日時下以「00.00.00/00:00:00 」格式）在第六
    工廠廁所內與受刑人楊敬欽發生之推擠事件（下稱系爭事件
    ）構成妨害監獄秩序行為，於111.03.07/13:15 以懲罰書送
    達原告施以監獄行刑法第86條第1項第1至3 款之懲處（下稱
    系爭懲罰書）。
　㈡原告起訴以臺南監獄「林主管」於111.03.01/09:30-10:30、
    14:00-15:00就系爭事件提出供原告簽名之調查筆錄內容與
    系爭事件事實不符，且筆錄未全程錄影錄音，主管處理過程
    不符法定程序為由，檢附系爭懲罰書正本，以告訴人之名義
    、列「林圓祥」為被告，以上開理由，記載以系爭事件發生
    時地廁所內、111.03.01主任桌上方監視器影像為待證事實
    之證據，以「告訴狀」名義提起行政訴訟（監獄收件日111.
    03.08；本院收狀日111.03.11、分案日111.03.15）。
三、駁回理由
　㈠依上開訟爭概要，原告書狀雖檢具系爭懲罰書，惟非以監獄
    為被告，且無聲明之記載，更未提出監獄就系爭懲罰書之申
    訴決定，另欠繳付裁判費，依首開說明，如其書狀真意係欲
    對系爭懲罰書提行政訴訟，顯不符法律程式。
　㈡另依其書狀內容：①其以刑事「告訴」名義指訴筆錄不實等情
    節並以特定人為被告具狀，如其真意係在提起刑事告訴，應
    向該管檢警機關為之。②又其書狀列監視器影像內容為證據
    ，如其係欲為保全證據聲請，則應分別依其所欲提起者為刑
    事告訴、或行政訴訟程序，分別依刑事訴訟法或行政訴訟法
    之保全證據程序（第98條之5第4款、第175條）為聲請，附
    此敘明。
　㈢本件原告起訴意旨不明，為保障其申訴期限，爰不調查其真
    意，逕予駁回。
四、訴訟費用負擔：　　
　　本件為原告敗訴之裁定，依行政訴訟法第98條第1項規定，
    由原告負擔訴訟費用（原告尚未繳納裁判費）。
五、從而，本件原告起訴不合法，依行政訴訟法第107條第1 項
    第6款、第98條第1項前段，裁定如主文。
中　　華　　民　　國　　111 　年　　3 　　月　　16　　日
                  行政訴訟庭法　官　陳世旻
上為正本係照原本作成。
如不服本裁定，應於裁定送達後10日內向本院提出抗告狀（須按
他造人數附繕本），並繳納抗告費新臺幣500元。
中　　華　　民　　國　　111 　年　　3 　　月　　16　　日
　　　　　　　　　　　　　　　書記官　林怡芳　　　　　　
附錄：   監獄行刑法（民國 109 年 01 月 15 日修正公布；自公布日後六個月施行）  第 86 條 ．受刑人有妨害監獄秩序或安全之行為時，得施以下列一款或數款之懲罰： 　一、警告。 　二、停止接受送入飲食三日至七日。 　三、停止使用自費購買之非日常生活必需品七日至十四日。 　四、移入違規舍十四日至六十日。 ．前項妨害監獄秩序或安全之行為態樣與應施予懲罰之種類、期間、違規舍之生活管理、限制、禁止及其他應遵行事項之辦法，由法務部定之。  第 93 條 ．受刑人因監獄行刑有下列情形之一者，得以書面或言詞向監獄提起申訴： 　一、不服監獄所為影響其個人權益之處分或管理措施。 　二、因監獄對其依本法請求之事件，拒絕其請求或於二個月內不依其請求作成決定，認為其權利或法律上利益受損害。 　三、因監獄行刑之公法上原因發生之財產給付爭議。 ．前項第一款處分或管理措施、第二款、第三款拒絕請求之申訴，應自受刑人收受或知悉處分或管理措施之次日起，十日不變期間內為之。前項第二款、第三款不依請求作成決定之申訴，應自受刑人提出請求屆滿二個月之次日起，十日不變期間內為之。 ．　監獄認為受刑人之申訴有理由者，應逕為立即停止、撤銷或變更原處分、管理措施之決定或執行，或依其請求或申訴作成決定。 ．以書面以外方式所為之處分或管理措施，其相對人有正當理由請求作成書面時，監獄不得拒絕。 ．前項書面應附記理由，並表明救濟方法、期間及受理機關。  第 96 條 ．以書面提起申訴者，應填具申訴書，載明下列事項，由申訴人簽名或捺印： 　一、申訴人之姓名。有委任代理人或輔佐人者，其姓名、住居所。 　二、申訴事實及發生時間。 　三、申訴理由。 　四、申訴年、月、日。 ．以言詞提起申訴者，由監獄人員代為填具申訴書，經向申訴人朗讀或使其閱覽，確認內容無誤後，交其簽名或捺印。  第 111 條 ．受刑人因監獄行刑所生之公法爭議，除法律另有規定外，應依本法提起行政訴訟。 ．受刑人依本法提起申訴而不服其決定者，應向監獄所在地之地方法院行政訴訟庭提起下列各款訴訟： 　一、認為監獄處分逾越達成監獄行刑目的所必要之範圍，而不法侵害其憲法所保障之基本權利且非顯屬輕微者，得提起撤銷訴訟。 　二、認為前款處分違法，因已執行而無回復原狀可能或已消滅，有即受確認判決之法律上利益者，得提起確認處分違法之訴訟。其認為前款處分無效，有即受確認判決之法律上利益者，得提起確認處分無效之訴訟。 　三、因監獄對其依本法請求之事件，拒絕其請求或未於二個月內依其請求作成決定，認為其權利或法律上利益受損害，或因監獄行刑之公法上原因發生財產上給付之爭議，得提起給付訴訟。就監獄之管理措施認為逾越達成監獄行刑目的所必要之範圍，而不法侵害其憲法所保障之基本權利且非顯屬輕微者，亦同。 ．前項各款訴訟之提起，應以書狀為之。  第 112 條 ．前條訴訟，不得與其他訴訟合併提起，且不得合併請求損害賠償。 ．前條訴訟之提起，應於申訴決定書送達後三十日之不變期間內為之。審議小組逾三十日不為決定或延長申訴決定期間逾十日不為決定者，受刑人自該應為決定期限屆滿後，得逕提起前條第二項第二款、第三款之訴訟。但自該應為決定期限屆滿後逾六個月者，不得提起。  第 114 條 ．依第一百十一條規定提起之訴訟，為簡易訴訟程序事件，除本法或其他法律另有規定外，適用行政訴訟法簡易訴訟程序之規定，其裁判費用減徵二分之一。 ．前項裁判得不經言詞辯論為之，並得引用申訴決定書所記載之事實、證據及理由，對案情重要事項申訴決定書未予論述，或不採受刑人之主張、有利於受刑人之證據，應補充記載其理由。  行政訴訟法  第 57 條（同民國 110 年 06 月 16 日；節錄第1、3項） ．當事人書狀，除別有規定外，應記載下列各款事項： 　一、當事人姓名及住所或居所；當事人為法人、機關或其他團體者，其名稱及所在地、事務所或營業所。 　二、有法定代理人、代表人或管理人者，其姓名及住所或居所。 　三、有訴訟代理人者，其姓名及住所或居所。 　四、應為之聲明。 　五、事實上及法律上之陳述。 　六、供證明或釋明用之證據。 　七、附屬文件及其件數。 　八、行政法院。 　九、年、月、日。 ．當事人書狀之格式及其記載方法，由司法院定之。  第 98 條（同民國 96 年 07 月 04 日） ．訴訟費用指裁判費及其他進行訴訟之必要費用，由敗訴之當事人負擔。但為第一百九十八條之判決時，由被告負擔。 ．起訴，按件徵收裁判費新臺幣四千元。適用簡易訴訟程序之事件，徵收裁判費新臺幣二千元。  第 98-4 條（同民國 96 年 07 月 04 日） ．抗告，徵收裁判費新臺幣一千元。  第 98-5 條（同民國 109 年 01 月 15 日） ．聲請或聲明，不徵收裁判費。但下列聲請，徵收裁判費新臺幣一千元： 　一、聲請參加訴訟或駁回參加。 　二、聲請回復原狀。 　三、聲請停止執行或撤銷停止執行之裁定。 　四、起訴前聲請證據保全。 　五、聲請重新審理。 　六、聲請假扣押、假處分或撤銷假扣押、假處分之裁定。 　七、第二百三十七條之三十聲請事件。  第 107 條（同民國 100 年 11 月 23 日；節錄第1 項第10款、第2 項） ．原告之訴，有下列各款情形之一者，行政法院應以裁定駁回之。但其情形可以補正者，審判長應定期間先命補正：   十、起訴不合程式或不備其他要件者。 ．撤銷訴訟及課予義務訴訟，原告於訴狀誤列被告機關者，準用第一項規定。  第 175 條（同民國 100 年 11 月 23 日） ．保全證據之聲請，在起訴後，向受訴行政法院為之；在起訴前，向受訊問人住居地或證物所在地之地方法院行政訴訟庭為之。 ．遇有急迫情形時，於起訴後，亦得向前項地方法院行政訴訟庭聲請保全證據。